【裁判字號】    98,訴,1386
【裁判日期】    981130
【裁判案由】    毒品危害防制條例
【裁判全文】
臺灣高雄地方法院刑事判決              98年度訴字第1386號
公  訴  人  臺灣高雄地方法院檢察署檢察官
被      告  甲○○
上列被告因違反毒品危害防制條例案件，經檢察官提起公訴（98
年度毒偵字第3078號），本院判決如下：
    主  文
甲○○施用第一級毒品，累犯，處有期徒刑捌月；又持有第二級
毒品，累犯，處有期徒刑月，扣案第二級毒品甲基安非他命貳
包（含包裝袋貳只，驗後淨重合計壹點陸肆公克），均沒收銷
燬之。應執行有期徒刑玖月，扣案第二級毒品甲基安非他命貳包
（含包裝袋貳只，驗後淨重合計壹點陸肆公克），均沒收銷燬
之。
    事  實
一、甲○○前於民國87年間，(一)因施用毒品案件，經送觀察、勒
    戒後，認無繼續施用毒品之傾向，經臺灣高雄地方法院檢察
    署檢察官以87年度偵字第18532 、17524 號為不起訴處分確
    定，(二)因販賣第二級毒品罪，經法院判處有期徒刑7 年確定
    ；(三)於88年間，因施用毒品案件，經本院裁定送觀察、勒戒
    ，認有繼續施用毒品之傾向，再經本院裁定令入戒治處所施
    以強制戒治，另經臺灣高雄地方法院檢察署檢察官起訴，經
    本院以89年度易字第3265號判處有期徒刑5 月確定；(四)於89
    年間，因偽造文書案件，經本院以89年度訴字第38號判處有
    期徒刑3 月確定；(五)於90年間，因偽造文書案件，經本院高
    雄簡易庭以90年度雄簡字第1474號判處有期徒刑4 月確定；
    (六)於91年間，因施用毒品案件，經檢察官起訴並聲請強制戒
    治，起訴部分，經本院以91年度訴字第779 號判處有期徒刑
    9 月、6 月，應執行有期徒刑1 年2 月確定，強制戒治部分
    ，先經本院以91年度毒聲字第1290號裁定施以強制戒治，後
    經本院以92年度毒聲字第242 號裁定停止戒治、付保護管束
    。上開(三)、(四)之罪，經本院以97年度聲減字第2687號裁定各
    減刑為有期徒刑2 月15日、1 月15日，並與(二)之罪，定其應
    執行刑為有期徒刑7 年2 月確定；另上開(五)、(六)之罪，亦經
    本院以97年度聲減字第2687號裁定各減刑為有期徒刑2 月、
    4 月15日及3 月，應執行有期徒刑8 月15日確定；上開裁定
    所定應執行刑有期徒刑7 年2 月、8 月15日部分，經接續執
    行，於96年1 月22日因縮短刑期假釋出監，後於98年4 月1
    日假釋期滿未經撤銷，視為執行完畢。
二、詎甲○○猶不知戒絕毒癮惡習，明知海洛因、甲基安非他命
    係分屬毒品危害防制條例第2 條第2 項第1 款、第2 款所規
    定之第一級及第二級毒品，依法不得持有、施用，復基於施
    用第一級毒品海洛因之犯意，於98年4 月13日晚間某時許，
    在高雄市○○區○○路56號之住處，以將海洛因摻入香菸內
    再燃菸抽食之方式，施用海洛因1 次；另基於持有第二級毒
    品甲基安非他命之犯意，於98年4 月15日下午3 時5 分許，
    向姓名年籍不詳綽號「元仔」之成年男子，以新臺幣4,000
    元之代價購買第二級毒品甲基安非他命2 包（驗後淨重分別
    為0.655 公克及0.709 公克，合計1.364 公克）欲供己施用
    而持有之；嗣於同日下午3 時15分許，甲○○騎乘車牌號碼
    8GM-113 號重型機車，行經高雄市○○區○○路與後昌新路
    口時，為警攔檢盤查，於未被有偵查犯罪職權之機關或公務
    員知悉犯罪行為人前，主動將其購買欲供己施用然尚未施用
    而持有之上開甲基安非他命2 包交付員警扣案，員警進而將
    其逮捕至高雄市政府警察局楠梓分局右昌派出所，經其同意
    採擷其尿液送驗結果，呈嗎啡陽性反應，始悉上情。
三、案經高雄市政府警察局楠梓分局報請臺灣高雄地方法院檢察
    署檢察官偵查起訴。
    理  由
一、按被告以外之人於審判外之言詞或書面陳述，除法律有規定
    者外，不得作為證據；被告以外之人於審判外之陳述，雖不
    符前4 條之規定，而經當事人於審判程序同意作為證據，法
    院審酌該言詞陳述或書面陳述作成時之情況，認為適當者，
    亦得為證據，刑事訴訟法第159 條第1 項、第159 條之5 第
    1 項分別定有明文。本件以下所引用之各項供述證據，因檢
    察官、被告於審判程序均同意作為證據（見本院訴字卷第24
    頁），本院審酌前開證據作成或取得時之狀況，並無違法或
    不當情事，復經本院於審判期日依法進行調查、辯論，應均
    具證據能力，合先敘明。
二、上開犯罪事實，業據被告甲○○於偵查及審理中均坦承不諱
    ，且被告98年4 月15日為警所採擷之尿液檢體，經送檢驗結
    果，呈嗎啡陽性反應，有濫用藥物尿液檢體紀錄表2 紙、高
    雄市立凱旋醫院98年5 月1 日出具濫用藥物尿液檢驗報告1
    紙附卷可稽（見警卷第10、11頁，偵卷第7 頁）；另扣案之
    白色結晶2 包，經送鑑定結果，均含甲基安非他命成分（驗
    後淨重分別為0.655 公克及0.709 公克，合計1.364 公克）
    ，有高雄市立凱旋醫院98年6 月15日出具高市凱醫驗字第
    10273 號濫用藥物成品檢驗鑑定書1 紙在卷可參（見偵卷第
    17頁），足見被告上開自白核與事實相符，應堪採信。又施
    用第一、二級毒品者，依毒品危害防制條例第20、23條之規
    定，若為「初犯」或經觀察、勒戒或強制戒治執行完畢釋放
    後「5 年後再犯」者，應先經觀察、勒戒或強制戒治之程序
    ；若為經觀察、勒戒或強制戒治執行完畢釋放後，「5 年內
    再犯」者，因其再犯率甚高，原實施之觀察、勒戒及強制戒
    治既已無法收其實效，應依法追訴或裁定交付審理；然倘被
    告於5 年內已再犯，經依法追訴處罰，縱其第3 次（或第3
    次以上）再度施用毒品之時間，在初犯經觀察、勒戒或強制
    戒治執行完畢釋放5 年以後，已不合於「5 年後再犯」之規
    定，且因已於「5 年內再犯」，顯見其再犯率甚高，原實施
    觀察、勒戒或強制戒治，已無法收其實效，即應依該條例第
    10條處罰，至第3 次（或第3 次以上）施用毒品之時間，是
    否宜有期間限制？以多久為適宜？則分屬刑事政策、專門醫
    學之範圍，非審判機關所能決定，有待循立法途徑解決（最
    高法院97年度第5 次刑事庭會議決議意旨參照）。查本件被
    告前曾受如事實欄一(一)所載之觀察、勒戒處分後，5 年內再
    受如事實欄一(三)之觀察、勒戒及強制戒治處分，並經本院判
    處有期徒刑5 月確定，後於91年間，再因施用毒品案件，經
    本院裁定施以強制戒治，另判決有期徒刑1 年2 月確定，此
    有臺灣高等法院被告前案紀錄表在卷可按，是被告既曾因施
    用毒品案件，經觀察、勒戒及強制戒治處分執行完畢釋放後
    之5 年內，再犯施用毒品罪，並經法院判決確定，復於如事
    實欄二所載時點更犯本件施用毒品犯行，揆諸前揭說明，仍
    應依法予以追訴審判。綜上所述，本件事證明確，被告犯行
    洵堪認定，應予依法論科。
三、核被告所為，係犯毒品危害防制條例第10條第1 項之施用第
    一級毒品罪，及同條例第11條第2 項之持有第二級毒品罪。
    被告施用第一級毒品海洛因前持有海洛因之低度行為，應為
    施用海洛因之高度行為所吸收，不另論罪。而被告所犯上開
    2 罪間，犯意各別，行為互殊，應予分論併罰。又被告曾受
    如事實欄一所載之有期徒刑執行完畢，有臺灣高等法院被告
    前案紀錄表可稽，其於有期徒刑執行完畢後5 年內，故意再
    犯本件有期徒刑以上之2 罪，為累犯，均應依刑法第47條第
    1 項規定，加重其刑。另被告為持有第二級毒品之犯行後，
    於未被有偵查犯罪職權之機關或公務員知悉犯罪行為人前，
    即主動將其持有之上開甲基安非他命2 包交付員警，並向員
    警供述上開毒品為其本人所有等情，有被告之警詢筆錄在卷
    可考（見警卷第1 頁反面），則被告顯係對未發覺之犯罪自
    首而接受裁判，且參以被告自始坦承上開持有第二級毒品犯
    行，堪認其確出於悔悟而自首本件犯行，爰依刑法第62條前
    段之規定，就其持有第二級毒品犯行部分減輕其刑，並依刑
    法第71條第1 項規定，刑有加重及減輕事由，先加後減之。
    至施用第一級毒品犯行部分，被告於警詢時並未坦承此部分
    犯行，至上開為警採擷之尿液檢體送驗後，於98年6 月17日
    檢察官訊問時，始坦承有施用第一級毒品海洛因（見偵卷第
    15頁），故被告並未在有偵查犯罪職權之機關或公務員知悉
    犯罪行為人前，即坦承施用第一級毒品之犯行，不符刑法第
    62條自首之要件，爰不依該條為減輕其刑之諭知。另查被告
    行為後，毒品危害防制條例第11條有所修正，並於98年5 月
    20日公布，惟本件被告所犯該條第2 項之罪，無論修正前、
    後，均為一致，並無法律變更之情事，自無庸為新舊法之比
    較，併此敘明。爰審酌被告前因施用毒品案件，經送觀察、
    勒戒及強制戒治處分後，猶不思戒絕革除毒癮惡習，再犯本
    件施用及持有毒品罪，顯未記取教訓，惟其持有、施用毒品
    所生危害，實以自戕身心健康為主，尚未嚴重破壞社會秩序
    ，對於他人生命、身體、財產等法益，亦無明顯而重大之實
    害，且於偵查及本院審理時均坦承犯行，尚有悔意，故分別
    量處如主文所示之刑，並定其應執行之刑，以示懲儆。至公
    訴人雖認被告犯後態度良好，亦符合自首要件，故具體求刑
    有期徒刑7 月，然因被告就上開施用第一級毒品犯行部分，
    未符合自首要件，業如前述，是本院審酌上情，認量處如主
    文所示之刑，核與其罪刑較為相當。又持有第二級毒品犯行
    部分，雖得易科罰金，惟因與不得易科罰金之施用第一級毒
    品罪併合處罰之結果，依司法院大法官會議釋字第144 號解
    釋，本院自不得為易科罰金之諭知。末查扣案之第二級毒品
    甲基安非他命2 包（驗後淨重分別為0.655 公克、0.709 公
    克，合計1.364 公克），依毒品危害防制條例第18條第1 項
    前段規定，均應沒收銷燬之；至上開第二級毒品甲基安非他
    命之包裝袋2 只，因原係供包裝上開毒品之用，縱於檢測時
    將上開毒品取出，勢仍有微量毒品沾附其上無法析離，是仍
    應與上開毒品一併沒收銷燬之，而扣案第二級毒品甲基安非
    他命送鑑定耗損部分，既因鑑定而為滅失，自無庸宣告沒收
    銷燬，附此敘明。
四、公訴意旨另以：被告於98年4 月8 日下午6 時許，在高雄縣
    橋頭鄉○○路路旁，以將甲基安非他命置入燈泡內再以火隔
    著燈泡燒烤後，吸食所產生之煙霧之方式施用甲基安非他命
    1 次，因認被告此部分係涉犯毒品危害防制條例第10條第2
    項之施用第二級毒品罪嫌云云。惟按犯罪事實應依證據認定
    之，無證據不得認定其犯罪事實；被告之自白，不得作為有
    罪判決之唯一證據，仍應調查其他必要之證據，以察其是否
    與事實相符，刑事訴訟法第154 條第2 項、第156 條第2項
    分別定有明文。公訴意旨認被告於98年4 月8 日下午6 時許
    ，在前揭地點，有施用第二級毒品甲基安非他命之犯行，無
    非係以被告之自白及扣案第二級毒品甲基安非他命2 包，為
    其主要論據。惟查，被告為警所採擷之尿液檢體，經送高雄
    市立凱旋醫院以酵素免疫法及氣相層析質譜法檢驗結果，僅
    呈現嗎啡陽性反應，甲基安非他命則呈現陰性反應，此有濫
    用藥物尿液檢體紀錄表2 紙、高雄市立凱旋醫院98年5 月1
    日出具濫用藥物尿液檢驗報告1 紙在卷可憑（見警卷第10
    、11頁，偵卷第7 頁），是高雄市立凱旋醫院出具之濫用藥
    物尿液檢驗報告，僅能證明被告曾施用第一級毒品海洛因之
    事實，並不能證明被告曾施用第二級毒品甲基安非他命，而
    扣案之甲基安非他命2 包，又據被告供承：「（為何你在準
    備程序及派出所時要說是你剛買來要吸食的？）其實是剛買
    的。」、「（是多少錢買的？）四千或五千，我跟壹個主動
    打電話給我的人買的，也是當天買的，就是被查獲前三點多
    時買的。」等語（見本院訴字卷第27頁），是扣案甲基安非
    他命2 包，亦無從證明被告有於98年4 月8 日施用第二級毒
    品甲基安非他命之事實，此外，公訴人復未舉出其他積極證
    據以資證明被告有施用第二級毒品犯行，揆諸前揭說明，自
    無法單憑被告之自白，遽認被告確有施用第二級毒品之犯行
    ，本院原應為無罪之諭知，惟公訴意旨認被告此部分犯行如
    成立犯罪，因與前開持有第二級毒品論罪科刑部分，具有單
    純一罪之關係，爰不另為無罪之諭知。
據上論斷，應依刑事訴訟法第299 條第1 項前段，毒品危害防制
條例第10條第1 項、第11條第2 項、第18條第1 項前段，刑法第
11條、第47條第1 項、第62條前段、第51條第5 款，判決如主文
。
本案經檢察官陳建州到庭執行職務。
中    華    民    國    98    年    11    月    30    日
                  刑事第十三庭  審判長  法  官  黃蕙芳
                                        法  官  許仁豪
                                        法  官  王宗羿
以上正本證明與原本無異。
如不服本判決應於收受判決後10日內向本院提出上訴書狀，並應
敘述具體理由。其未敘述上訴理由者，應於上訴期間屆滿後20日
內向本院補提理由書(均須按他造當事人之人數附繕本)「切勿逕
送上級法院」。
中    華    民    國    98    年    11    月    30    日
                                        書記官  蔡毓琦
附錄論罪科刑法條
毒品危害防制條例第10條
施用第一級毒品者，處 6 月以上 5 年以下有期徒刑。
施用第二級毒品者，處 3 年以下有期徒刑。
毒品危害防制條例第11條第1項、第2項
持有第一級毒品者，處3 年以下有期徒刑、拘役或新臺幣5 萬元
以下罰金。
持有第二級毒品者，處2 年以下有期徒刑、拘役或新臺幣3 萬元
以下罰金。


司法院資訊處製作；財團法人民間司法改革基金會備份。
